【裁判字號】    92,上易,838
【裁判日期】    920407
【裁判案由】    侵占
【裁判全文】
臺灣高等法院臺中分院刑事判決                    九十二年度上易字第八三八號
    上  訴  人
    即  被  告  乙○○
    選任辯護人  謝錫深
    自  訴  人  優鋼機械股份有限公司  設台中縣豐原市○○路三六七號
    代  表  人  丙○○
    代  理  人  甲○○
右上訴人因自訴人自訴侵占案件，不服台灣台中地方法院九十一年度自字第五一三號
，中華民國九十二年四月七日第一審判決，提起上訴，本院判決如左：
    主      文
上訴駁回。
乙○○緩刑伍年。
    事實及理由
一、本案經本院審理結果，認第一審判決認事用法及量刑均無不當，應予維持，並引
    用第一審判決書記載之事實、證據及理由（如附件）。
二、上訴人即被告乙○○在本院審理時，對其確有侵占之犯行亦坦白承認，雖仍辯稱
    伊所收受之新台幣（下同）一百八十一萬九千元中，需扣除伊代辦專利申請應得
    之利潤，其餘始為侵占金額云云。惟本案被告既坦承伊確未就此部分，為代辦專
    利申請之行為，何來要求自訴人優鋼機械股份有限公司給付報酬或利潤之可言？
    被告此部分所辯尚難採信。被告本件上訴核無理由，應予駁回。
三、又本案被告之上訴雖無理由，惟被告並無前科，此有本院被告全國前案紀錄表在
    卷可稽，且被告於本院審理期間，亦與自訴人優鋼機械股份有限公司達成民事和
    解，並已支付一百三十萬元給自訴人（其餘五十一萬九千元之金額亦同意賠償，
    但未約定給付期限），自訴人優鋼機械股份有限公司亦於和解書內表示不願訴究
    被告刑責，此有雙方所簽訂之和解書一紙在卷可憑。被告因一時失慮而罹刑典，
    經此偵、審程序及刑罰之宣告，諒已足促使被告心生警惕而無再犯之虞，本院因
    認被告所受宣告之刑，以暫不執行為適當，爰併予宣告緩刑五年，以啟自新。
四、據上論斷，應依刑事訴訟法第三百七十三條、第三百六十八條、刑法第七十四條
    第一款，判決如主文。
中      華      民      國      九十二   年     六      月    十一    日
                                臺灣高等法院臺中分院刑事第三庭
                                      審判長法  官  陳  朱  貴
                                            法  官  胡  忠  文
                                            法  官  廖  柏  基
右正本證明與原本無異。
不得上訴。
                                            書記官  詹  錫  朋
中      華      民      國      九十二     年     六      月    十二    日
                                                                        Ｒ
臺灣臺中地方法院刑事判決                          九十一年度自字第五一三號
    自  訴  人  優鋼機械股份有限公司
                        設臺中縣豐原市○○路三六七號
    代  表  人  丙○○  住同右
    代  理  人  鐘登科律師
    被      告  乙○○  男  三十七歲（民國○○○年○月○日生）
                        住彰化縣溪州鄉大庄村十四鄰松腳巷十八號之二
                        居臺中市○○○路一八八號十三樓
                        身分證統一編號：Ｚ000000000號
右列被告因侵占案件，經自訴人提起自訴，本院判決如左：
    主    文
乙○○連續意圖為自己不法之所有，而侵占對於業務上所持有之物，處有期徒刑壹年
貳月。
    事    實
一、乙○○係歐訊東信專利商標設計有限公司（下稱東信公司）之專利代理人，負責
    收取優鋼機械股份有限公司（下稱優鋼公司）委託東信公司代為申請專利案件之
    申請規費及處理申請事宜等工作，為從事業務之人，竟基於為自己不法所有之概
    括犯意，自民國八十九年十一月二十七日起至九十年九月二十八日止，因受託辦
    理如附表所示申請名稱之項目，而先後多次以匯款方式或在優鋼公司位於臺中縣
    豐原市○○路三六七號之營業處所收取如附表所示之款項後，即陸續將其前揭業
    務上收取所持有之申請規費共計新台幣（下同）一百八十四萬七千元私自挪用予
    以侵占入己。嗣於九十年十一月間，優鋼公司向乙○○詢問前揭專利案件之申請
    進度後，始獲悉上情。
二、案經優鋼公司向本院提起自訴。
    理    由
一、訊據被告乙○○對於右揭事實均坦承不諱，核與自訴人優鋼公司之代理人鐘登科
    律師所為指訴之情節相符，並有專利案件專利名稱即應申請國別明細表、切結書
    、東信公司九十年度已請款未辦件明細表、九十年度請款明細表、取款憑證、轉
    帳傳票、匯款回條聯及申辦資料等附卷足證，是足認被告上開自白，核與事實相
    符。本件事證已臻明確，被告上開犯行，洵堪認定。
二、被告乙○○係東信公司之專利代理人，負責收取優鋼公司委託東信公司代為申請
    專利案件之申請規費及處理申請事宜等工作，為從事業務之人。核被告乙○○所
    為，係犯刑法第三百三十六條第二項之罪。被告所為多次之侵占犯行，時間緊接
    ，犯罪構成要件復相同，顯係基於概括犯意為之，為連續犯，應依刑法第五十六
    條之規定以一罪論。爰審酌被告之犯罪動機、手段、目的，其侵占之費用多達一
    百八十餘萬元，所生危害非淺，其犯罪後坦認罪愆，並表示願與自訴人和解，顯
    已頗具悔意，犯罪後態度尚佳，惟迄今猶未與自訴人達成和解等一切情狀，量處
    如主文所示之刑，以資懲儆。
三、按告訴或請求乃論之罪，自訴人經合法傳喚，無正當理由不到庭或到庭不為陳述
    者，以撤回告訴論；其非告訴或非請求乃論之罪，得不待其陳述而為判決，刑事
    訴訟法第三百三十一條第一項定有明文。本件自訴人之代理人經合法通知，無正
    當理由不到庭，爰依前揭規定，不待其陳述而為判決。
據上論斷，應依刑事訴訟法第三百四十三條、第二百九十九條第一項前段、第三百三
十一條第一項，刑法第五十六條、第三百三十六條第二項，罰金罰鍰提高標準條例第
一條前段，判決如主文。
中      華      民      國      九十二    年      四      月     七     日
                                臺灣臺中地方法院刑事第二庭
                                        法  官  許  惠  瑜
右正本證明與原本無異。
如不服本判決，應於判決送達後十日內向本院提出上訴狀，上訴於臺灣高等法院臺中
分院（須附繕本）。
                                         書記官
中      華      民      國      九十二    年      四      月     八     日
附錄本案論罪科刑法條：
刑法第三百三十六條第二項
對業務上所持有有之物，犯前條第一項之罪者，處六月以上五年以下有期徒刑，得併
科三千元以下罰金。


司法院資訊處製作；財團法人民間司法改革基金會備份。
